臺灣彰化地方法院民事裁定
110年度監宣字第161號
聲  請  人  林愛連  


相  對  人  林王阿琴



關  係  人  林春梅  

上列聲請人聲請監護宣告事件，本院裁定如下：
    主    文
宣告林王阿琴（女，民國00年00月00日生，身分證統一編號：Z0
00000000號）為受監護宣告之人。
選定林愛連（女，民國00年0月00日生，身分證統一編號：Z0000
00000號）為受監護宣告之人之監護人。
指定林春梅（女，民國00年0月00日生，身分證統一編號：Z0000
00000號）為會同開具財產清冊之人。
聲請程序費用由受監護宣告之人負擔。
    理    由
一、聲請意旨略以：聲請人林愛連係相對人林王阿琴之女，相對
    人於民國108年7月30日因二次中風且失智，經家人送醫治療
    均不見起色，相對人目前不能處理自己生活事物，且精神狀
    況已達不能辨識其意思表示之效果，有親屬系統表、同意書
    、親屬團體會議推定監護人、會同開具財產清冊之人說明書
    、中華民國身心障礙證明、戶籍謄本等件為證，為提領相對
    人之存款以支付相對人安養費用，爰聲請准予裁定相對人為
    受監護宣告之人，並請求選定聲請人林愛連為相對人之監護
    人，同時指定相對人之女林春梅為會同開具財產清冊之人等
    語。
二、按對於因精神障礙或其他心智缺陷，致不能為意思表示或受
    意思表示，或不能辨識其意思表示之效果者，法院得因本人
    、配偶、四親等內之親屬、最近一年有同居事實之其他親屬
    、檢察官、主管機關或社會福利機構之聲請，為監護之宣告
    ，民法第14條第1項定有明文。次按受監護宣告之人應置監
    護人。法院為監護之宣告時，應依職權就配偶、四親等內之
    親屬、最近一年有同居事實之其他親屬、主管機關、社會福
    利機構或其他適當之人選定一人或數人為監護人，並同時指
    定會同開具財產清冊之人。法院為前項選定及指定前，得命
    主管機關或社會福利機構進行訪視，提出調查報告及建議。
    監護之聲請人或利害關係人亦得提出相關資料或證據，供法
    院斟酌。法院選定監護人時，應依受監護宣告之人之最佳利
    益，優先考量受監護宣告之人之意見，審酌一切情狀，並注
    意下列事項：(一)受監護宣告之人之身心狀態與生活及財產
    狀況。(二)受監護宣告之人與其配偶、子女或其他共同生活
    之人間之情感狀況。(三)監護人之職業、經歷、意見及其與
    受監護宣告之人之利害關係。(四)法人為監護人時，其事業
    之種類與內容，法人及其代表人與受監護宣告之人之利害關
    係，民法第1110條、第1111條、第1111條之1分別定有明文
    。
三、經查，聲請人主張之上開事實，業據其提出親屬系統表、同
    意書、親屬團體會議推定監護人、會同開具財產清冊之人說
    明書、中華民國身心障礙證明、戶籍謄本等件為證。又經本
    院在鑑定人衛生福利部彰化醫院蕭銘鴻醫師前訊問相對人，
    經詢問相對人，相對人坐在輪椅上，經呼叫相對人姓名，相
    對人無反應。又鑑定人當場具結鑑定陳述：初步判斷相對人
    應有達到監護宣告之程度。詳細鑑定另陳鑑定報告書等語，
    有本院訊問筆錄可佐。另經本院囑託衛生福利部彰化醫院鑑
    定結果，認為：「(一)醫學上的診斷（生物學上之要素）：
    診斷名：腦梗塞、失智症。障礙程度： 極重度(二)生活狀
    況及現在身心狀態：1.日常生活狀況：目前個案被安置在彰
    化老人養護中心照顧，對於外界刺激反應淡漠，無法以言語
    與個案進行有效之溝通，無法聽從指示動作。有時個案會文
    不對題的回答沒吃飯。平時被約束在輪椅上，在大廳看歌仔
    戲，但無法了解電視演出的內容。對於行動、進食、穿衣、
    洗澡、如廁等基本生活，均需他人協助。2.身體狀態【包括
    理學檢查、臨床檢查(尿、血等)及其他檢查】：眼睛可視週
    圍的人。碰觸個案嘴角會張嘴疑似以為有東西吃。四肢肌肉
    萎縮僵硬。3.精神狀態：(1)意識／溝通性：無法言語，無法
    依照指令動作。(2)記憶力：無法配合施測。(3)定向力：無
    法配合施測。(4)計算能力：無法配合施測。(5)理解．判斷
    力：無法配合施測。(6)現在性格特徵： 退化自閉。(7)其
    他（氣氛．感情狀態．幻覺．妄想．異常行動等）：情感淡漠。
    (8)智能檢查．心理學檢查：無法配合施測。(三)有關判斷能
    力判定之意見：不能管理處分自己財產。判定的根據（檢查
    所見及說明）：依林王阿琴女士目前心智狀況，無法以言語
    溝通，對於外界刺激反應淡漠。因腦梗塞、失智症導致認知
    功能嚴重缺損，無法獨立完成基本生理需求。因認知功能缺
    損以致金錢、數字、是非對錯等概念嚴重缺損，是故，亦無
    法管理與處置個人事務。(四)回復可能性說明：回復可能性
    低。(五)鑑定判定及說明：【鑑定判定】1.基於受鑑定人有
    腦梗塞、失智症，其程度達極重度，不能管理處分自己的財
    產，回復之可能性低。2.腦梗塞、失智症之程度，不能為意
    思表示或受意思表示，不能辨識其意思表示之效果，可為監
    護宣告。」等語，有衛生福利部彰化醫院民國110年7月26日
    彰醫精字第1100500267號函附成年監護鑑定書可稽。堪認相
    對人因精神障礙或其他心智缺陷，致不能為意思表示或受意
    思表示，亦不能辨識其意思表示之效果。故本件聲請監護宣
    告為有理由，應予准許，爰宣告相對人為受監護宣告之人。
四、本件相對人既經監護宣告，業如前述，揆諸前揭規定，自應
    為其選定監護人及指定會同開具財產清冊之人。查聲請人、
    關係人林春梅為相對人之女兒。聲請人及關係人林春梅均同
    意由聲請人擔任監護人，並同意指定關係人林春梅為會同開
    具財產清冊之人，有親屬系統表、同意書、親屬團體會議推
    定監護人、會同開具財產清冊之人說明書、戶籍謄本為證。
    本院審酌聲請人、關係人林春梅為相對人之女兒，與相對人
    關係非常密切，由渠等分別擔任相對人之監護人、會同開具
    財產清冊之人，應符合相對人之最佳利益，爰裁定如主文第
    2、3項所示。
五、末依民法第1113條準用同法第1099條、第1099條之1之規定
    ，於監護開始時，監護人林愛連對於受監護宣告之人林王阿
    琴之財產，應會同關係人林春梅於2個月內開具財產清冊，
    並陳報法院，於開具完成並陳報法院前，監護人對於受監護
    宣告之人之財產，僅得為管理上必要之行為，併此指明。
六、訴訟費用負擔之依據：家事事件法第164條第2項。
中　　華　　民　　國　　110 　年　　8 　　月　　9 　　日
                  家事法庭    法　官  陳明照
以上正本係照原本作成。　　　　　　　 
如不服本裁定，應於送達後10日內向本院提出抗告狀，並繳納抗
告費新臺幣1,000元。
中　　華　　民　　國　　110 　年　　8 　　月　　9 　　日
                              書記官  姚怡蕙